【裁判字號】    98,交易,109
【裁判日期】    981130
【裁判案由】    業務過失傷害
【裁判全文】
臺灣基隆地方法院刑事判決             98年度交易字第109號
公  訴  人  臺灣基隆地方法院檢察署檢察官
被      告  丙○○
                      樓
上列被告因過失傷害案件，經檢察官提起公訴（98年度調偵字第
82號），被告於準備程序中就被訴事實為有罪之陳述，經告以
簡式審判之旨，並聽取當事人意見後，本院合議庭裁定由受命法
官獨任進行簡式審判程序，茲判決如下：
    主    文
丙○○犯業務過失傷害致人重傷罪，處有期徒刑陸月，如易科罰
金，以新臺幣壹仟元折算壹日。
    犯罪事實
一、丙○○係計程車司機，以駕駛計程車為業，為從事駕駛業務
    之人。於民國97年12月12日晚間10時40分許，駕駛車牌號碼
    277-ET號營業小客車，沿基隆市中山區○○○路往中山二路
    方向行駛，行經中山一路249號前，本應注意在設有禁止迴
    車標誌或劃有分向限制線，禁止超車線、禁止變換車道線之
    路段，不得迴車，且而依當時天候晴、夜間有照明路段、路
    面乾燥無缺陷、亦無障礙物、視距良好等客觀情形，並無不
    能注意之特別情事，竟疏於注意，貿然將車頭左偏迴轉；適
    有甲○○騎乘車號589-BKU號機車沿同路段同向駛來，亦疏
    於注意車前狀況，並隨時採取必要之安全措施，且機器腳踏
    車在未劃分快慢車道之道路，應在最外側車道行駛之規定，
    而欲由丙○○所駕駛之營業小客車左方超車，因煞避不及，
    丙○○所駕駛之營業小客車左前輪，與甲○○所騎乘上開機
    車右側車身發生碰撞，致甲○○失控逆向擦撞停放對面路邊
    之車號AG2-212號重型機車及車號F9-7297號自用小客車後，
    人車倒地，因而受有外傷性左側肺鈍挫傷合併急性呼吸窘迫
    、外傷性左側第7肋骨骨折合併血胸、腹內出血合併脾臟破
    裂、疑腦震盪、左腳挫傷合併第五蹠骨骨折之傷害，經送醫
    後切除全脾臟之重傷害。丙○○於警員據報前往現場處理時
    ，於偵查機關知悉其為肇事人前，即主動向警員坦承肇事而
    接受裁判。
二、案經甲○○訴由基隆市警察局第四分局報請臺灣基隆地方法
    院檢察署檢察官偵查起訴。
    理    由
一、本件被告所犯係死刑、無期徒刑、最輕本刑為3 年以上有期
    徒刑以外之罪，其於準備程序中就被訴事實為有罪之陳述，
    經法官告知簡式審判程序之旨，並聽取公訴人及被告之意見
    後，本院依刑事訴訟法第273 條之1 第1 項之規定，裁定進
    行簡式審判程序。
二、本院之判斷：
  (1)上開犯罪事實，業據被告丙○○於本院準備程序及審理時坦
    承不諱，核與證人即告訴人甲○○於警詢及偵訊中證述事故
    發生經過之情節大致相符（見98年度偵字第696號卷第9-11
    頁、98年度偵字第357號卷第21頁），並經證人即在場之張
    文章於警詢時陳述明確（見98年度偵字第696號卷第25頁）
    ，並有道路交通事故現場圖及道路交通事故調查報告表（一
    ）（二）各1紙、肇事現場及車損照片20張（見同上卷第12-
    15頁、第29-36頁）等附卷可稽。按汽車迴車時，應依下列
    規定：二、在設有禁止迴車標誌或劃有分向限制線，禁止超
    車線、禁止變換車道線之路段，不得迴車，汽車迴車前，應
    暫停並顯示左轉燈光或手勢，看清無來往車輛，並注意行人
    通過，始得迴轉，道路交通安全規則第106條第2、5款定有
    明文。本件被告於抵達肇事地點時，方向盤左打致車身偏左
    ，欲迴轉至左側之國章汽車修理廠，且為注意後方告訴人所
    騎乘之機車等節，業經被告於警詢及偵訊時坦承，而依道路
    交通事故調查報告(一)之記載，事故現場為劃有雙黃實線（
    分向限制線）之路段，依據上開交通安全規則，不得迴車，
    被告卻違規迴轉，且未看清來往車輛即率爾迴轉，是其違反
    上述道路交通安全規則而未盡其注意義務至明。復依附卷之
    交通事故調查報告表所示：肇事當時天氣為晴天、肇事地點
    為夜間有照明路段，該路段路面乾燥、無缺陷及障礙物，視
    距良好，而被告為考有駕駛執照之人，應熟知上開交通安全
    規則，若稍加注意，即可採取適切之措置以避免本件車禍事
    故之發生，故依當時之情形，顯無不能注意之情事，其竟疏
    未注意及此，以致肇事致人受傷，其有應注意能注意而不注
    意之過失責任，至為灼然，被告前開自白核與事實相符。告
    訴人因本件車禍受有上開傷害，因而切除全脾臟，有行政院
    衛生署基隆醫院97年12月26日診斷證明書、行政院衛生署基
    隆醫院98年4月9日診斷證明書、行政院衛生署基隆醫院98年
    9月8日基醫病字第0980007541號函暨所附急診病歷、急診護
    理紀錄單等在卷可考，依經驗法則，綜合當時所存在之客觀
    情境為事後之審查，應認被告上開駕駛車輛違規左轉行為，
    與告訴人之受傷結果間，具有相當因果關係。
  (2)次按，機器腳踏車行駛之車道，在未劃分快慢車道之道路，
    應在最外側二車道行駛；又汽車行駛時，駕駛人應注意車前
    狀況及兩車併行之間隔，並隨時採取必要之安全措施，道路
    交通安全規則第99條第1項第1款、第94條第3項亦分別定有
    明文。查本件肇事現場係一未劃設快慢車道分隔線之路段，
    有道路交通事故調查報告(一)在卷可稽，證人即告訴人甲○
    ○於警詢時證稱「對方同向在我左前方約1台車半機車車身
    距離，對方營業小客車突然向我右前方要停靠，我看對方靠
    右，於是我就從對方左方超車，當我到達對方左前方向燈位
    置時，對方突然向他左方迴轉」等語（見98年度偵字第696
    號卷第10頁），證人即告訴人甲○○行經上開路段，本應靠
    右側行駛，並隨時注意車前狀況，而採取必要之安全措施，
    卻於前方車輛違規迴轉之際，以行駛於該路段內側車道之方
    式，欲由被告所駕駛之營業用小客車左方超車，亦有違上開
    道路交通安全規則亦屬無疑，是告訴人於本件事故之發生自
    與有過失，但此仍無卸於被告過失責任之認定。又本件車禍
    經送請台灣省基宜區車輛行車事故鑑定委員會鑑定結果，認
    為「一、甲○○夜間騎乘重機車，行經分向限制線路段，超
    車越道不當，為肇事主因。二、丙○○夜間駕駛營小客車，
    行經分向限制線路段迴車不當，為肇事次因」；又送請臺灣
    省車輛行車事故覆議鑑定委員會鑑定結果，認為「一、丙○
    ○於夜間駕駛營小客車，行經劃有分向限制線路段，違規迴
    轉不當且未注意讓左後直行車先行，為肇事主因。二、甲○
    ○於夜間駕駛重機車，行經劃有分向限制線路段，違規跨越
    超車不當且未充分注意車前狀況，為肇事次因」，各有台灣
    省基宜區車輛行車事故鑑定委員會98年8月19日基宜鑑字第
    0985001771號鑑定意見書、臺灣省車輛行車事故覆議鑑定委
    員會98年10月16日覆議字第0986 203816號函在卷可參（見
    98年度調偵字第82號卷第70-72、100-102頁），惟本院審酌
    上情，認被告係行經劃有分向限制線路段，違規迴轉不當且
    未注意讓左後直行車先行之違規無疑，而告訴人則有上開未
    依規定在最外側車道行駛，及未注意車前狀況之違規行為，
    認上開鑑定意見均尚有可議之處，為本院所不採，復予敘明
    。
  (3)再按，刑法第10條第4項規定：「稱重傷者，謂下列傷害：
    一、毀敗或嚴重減損一目或二目之視能。二、毀敗或嚴重減
    損一耳或二耳之聽能。三、毀敗或嚴重減損語能、味能或嗅
    能。四、毀敗或嚴重減損一肢以上之機能。五、毀敗或嚴重
    減損生殖之機能。六、其他於身體或健康，有重大不治或難
    治之傷害。」，本件證人即告訴人甲○○受有外傷性左側肺
    鈍挫傷合併急性呼吸窘迫、外傷性左側第7肋骨骨折合併血
    胸、腹內出血合併脾臟破裂、疑腦震盪、左腳挫傷合併第五
    蹠骨骨折之傷害，經送醫後切除全脾臟之事實，業如前述，
    脾臟為人體器官之一，若毀敗而切除即不可復得，影響人身
    器官之完整，已屬重大不治，又脾臟之切除，其功能在西醫
    觀點雖可由其他淋巴組織替代，卻有增加特殊感染之機率，
    即人體免疫力減低，就人體自然防衛體系而言，免疫力之降
    低，身體遭外界侵入之危險相對增加，對身體及健康之影響
    不可不謂重大。況脾臟之切除，其所主掌之主要功能喪失，
    對人體將有重大影響，自屬刑法第10條第4項第6款所稱之重
    傷（最高法院89年台上字第3263號判決、96年度台上字第76
    17號判決、97年度台上字第1276號、3881號判決意旨參照）
    ，是雖行政院衛生署基隆醫院以98年9月8日基醫病字第0980
    007541號函稱「其（指告訴人）在外科部分所受傷勢為腹部
    鈍傷造成脾臟破裂併腹腔內出血，於切除脾臟後對其他部分
    無影響，傷口癒合不影響日常生活，除不需服兵役外，已無
    其他影響」等語，然本院仍認告訴人既因此次受傷致經摘除
    脾臟，已符合刑法第10條第4項第6款所列「其他於身體或健
    康，有重大不治或治之傷害」而為重傷害無訛。
  (4)綜上所述，本件事證已明，被告之犯行堪以認定，應依法論
    科。
三、被告丙○○平日以駕駛上開營業用小客車為業，為從事駕駛
    業務之人，其於執行業務中因過失致告訴人重傷，核其所為
    ，係犯刑法第284條第2項後段之業務過失致重傷罪。公訴人
    漏未審酌告訴人摘除脾臟後已達重傷害之程度，惟其業務過
    失傷害罪與業務過失重傷害罪之起訴基本社會事實同一，本
    院自應予以審理，並變更起訴法條。查被告肇事後，在未為
    任何有偵查犯罪職權之公務員發覺前，於警員前往現場處理
    時，留在現場等候，並向到場警員當場承認其為肇事人，有
    基隆市○○○道路交通事故肇事人自首情形紀錄表1份在卷
    可參，被告對未發覺之罪自首並接受裁判，爰依刑法第62條
    前段規定，減輕其刑。爰審酌被告為從事駕駛業務之人，負
    有較一般人更高之注意義務，其行車未遵守交通規則而過失
    致告訴人受有重傷，雖非如故意行為之惡性重大，但被告對
    於本案車禍之發生，確實具有前揭過失，及告訴人於本件事
    故之與有過失程度，暨被告迄今尚未與告訴人達成和解等一
    切情狀，量處如主文所示之刑，並諭知易科罰金之折算標準
    ，以示懲儆。
據上論斷，應依刑事訴訟法第273條之1第1項、第299條第1項前
段、第300條，刑法第284條第2項後段、第62條前段、第41條第1
項前段，刑法施行法第1條之1，判決如主文。
本案經檢察官乙○○到庭執行職務。
中    華    民    國    98    年    11    月    30    日
                  刑事第三庭法    官  陳姵君
以上正本證明與原本無異。
如不服本判決應於收受本判決後10日內向本院提出上訴書狀，其
未敘述上訴理由者，並得於提起上訴後10日內向本院補提理由書
狀（均須按他造當事人之人數附繕本）「切勿逕送上級法院」。
中    華    民    國    98    年    11    月    30    日
                            書 記 官  王佩珠
附錄：
中華民國刑法第284條
因過失傷害人者，處6月以下有期徒刑、拘役或5百元以下罰金，
致重傷者，處1年以下有期徒刑、拘役或5百元以下罰金。
從事業務之人，因業務上之過失傷害人者，處1年以下有期徒刑
、拘役或1 千元以下罰金，致重傷者，處 3 年以下有期徒刑、
 拘役或 2 千元以下罰金。


司法院資訊處製作；財團法人民間司法改革基金會備份。
